【裁判字號】    99,訴,1144
【裁判日期】    990930
【裁判案由】    違反毒品危害防制條例
【裁判全文】
臺灣彰化地方法院刑事判決              99年度訴字第1144號
公  訴  人  臺灣彰化地方法院檢察署檢察官
被      告  甲○○
上列被告因違反毒品危害防制條例案件，經檢察官提起公訴（99
年度毒偵字第1363號），本院改依簡式審判程序判決如下：
    主  文
甲○○施用第一級毒品，累犯，處有期徒刑捌月。
扣案之注射針筒貳支、塑膠鏟管貳支均沒收。
    事  實
一、甲○○前於民國91年間，因施用毒品案件，經臺灣臺北地方
    法院以91年度毒聲字第1307號裁定送觀察、勒戒後，認無繼
    續施用毒品之傾向，而經臺灣臺北地方法院檢察署檢察官以
    91年度毒偵字第988號為不起訴處分。又於92年間，因施用
    毒品案件，經臺灣臺北地方法院以92年度毒聲字第800裁定
    送觀察、勒戒後，認有繼續施用毒品之傾向，再經臺灣臺北
    地方法院以92年度毒聲字第1199號裁定強制戒治，並經檢察
    官聲請簡易處刑，而為臺灣臺北地方法院以92年度簡字第22
    44號判處有期徒刑6月確定，強制戒治部份，因93年1月9日
    毒品危害防治條例之修正而免予繼續執行，有期徒刑部份則
    接續執行，並於93年7月8日執行完畢。再於民國97年間，因
    犯竊盜罪，經臺灣臺北地方法院以97年度簡字第2469號判處
    有期徒刑4月確定；另因犯詐欺罪，經臺灣臺北地方法院以
    97年度易字第2659號判處有期徒刑3月確定，上開二案於送
    監接續執行中，經臺灣臺北地方法院以98年度聲字第230 號
    裁定定應執行之刑為有期徒刑6月確定，甫於98年4月16日縮
    刑期滿而執行完畢。詎其仍不知悔改，復基於施用第一級毒
    品海洛因之犯意，於99年7月21日凌晨5時許，在國道公路一
    號湖口休息站，以將海洛因置入針筒內摻水稀釋後注射血管
    之方式，施用第一級毒品海洛因1次。嗣於同年、月23日上
    午10時10分許，為警持搜索票搜索其位於彰化縣芳苑鄉永興
    村海埔新生地453號工寮之居所，當場扣得其所有、供作施
    用第一級毒品海洛因之注射針筒2支、塑膠鏟管2支，經對其
    採尿送驗後，發現有海洛因代謝物嗎啡陽性反應，始悉上情
    。
二、案經彰化縣警察局芳苑分局報告臺灣彰化地方法院檢察署檢
    檢察官偵查起訴。
    理  由
一、按除被告所犯為死刑、無期徒刑、最輕本刑為3 年以上有期
    徒刑之罪或高等法院管轄第1 審案件者外，於刑事訴訟法第
    273 條第1 項程序進行中，被告先就被訴事實為有罪之陳述
    時，審判長得告知被告簡式審判程序之旨，並聽取當事人、
    代理人、辯護人及輔佐人之意見後，裁定進行簡式審判程序
    ；除簡式審判程序及簡易程序案件外，第1 審應行合議審判
    ，刑事訴訟法第273 條之1 第1 項、第284 條之1 分別定有
    明文。本件被告所犯係死刑、無期徒刑、最輕本刑為 3年以
    上有期徒刑或高等法院管轄第 1審案件以外之罪，並於本院
    行準備程序時就被訴事實為有罪之陳述，本院合議庭依前揭
    規定，經評議結果，裁定改由受命法官獨任行簡式審判程序
    ，先予敘明。
二、上揭犯罪事實，業據被告迭於警、偵訊及本院審理時均坦承
    不諱，且其於99年7月23日被查獲時所採取之尿液，經送鑑
    驗結果，確呈海洛因代謝物嗎啡陽性反應，此有尿液代號與
    真實姓名對照表、詮昕科技股份有限公司於99年8月9日所出
    具之濫用藥物尿液檢驗報告、彰化縣警察局芳苑分局毒品犯
    罪嫌疑人尿液採驗作業管制紀錄表各1紙等在卷可相佐證，
    此外，並有被告所有、供其施打海洛因所用之注射針筒2支
    、塑膠鏟管2支扣案可資佐證，足認被告自白與事實相符，
    故本件事證明確，被告犯行洵堪認定。
三、按毒品危害防制條例就施用毒品者，僅限於「初犯」及「5
    年後再犯」二種情形，始應先經觀察、勒戒或強制戒治程序
    。倘被告於5 年內已再犯，經依法追訴處罰，縱其第3 次（
    或第3 次以上）再度施用毒品之時間，在初犯經觀察、勒戒
    或強制戒治執行完畢釋放5 年以後，已不合於「5 年後再犯
    」之規定，且因已於「5 年內再犯」，顯見其再犯率甚高，
    原實施觀察、勒戒或強制戒治，已無法收其實效，即應依毒
    品危害防制條例第10條處罰（參照最高法院95年度第7 次刑
    事庭會議決議、97年度第 5次刑事庭會議決議意旨）。查本
    件被告甲○○前於91年間，因施用毒品案件，經臺灣臺北地
    方法院以91年度毒聲字第1307號裁定移送觀察、勒戒後，認
    無繼續施用毒品之傾向，並由臺灣臺北地方法院檢察署檢察
    官以91年度毒偵字第988號為不起訴處分。又於92年間，因
    施用毒品案件，經臺灣臺北地方法院裁定移送觀察勒戒後，
    認有繼續施用毒品之傾向，由臺灣臺北地方法院檢察署檢察
    官聲請強制戒治及簡易處刑，由臺灣臺北地方法院以92年度
    毒聲字第1199號裁定令入戒治處所施以強制戒治，並經臺灣
    臺北地方法院以92年度簡字第2244號判處有期徒刑6月確定
    ，強制戒治部份，因93年1月9日毒品危害防治條例之修正而
    免予繼續執行，有期徒刑之部份則接續執行，並於93年7月8
    日執行完畢等情，有其臺灣高等法院被告前案紀錄表及臺灣
    彰化地方法院檢察署刑案資料查註紀錄表各1份在卷足憑，
    而被告本件施用第一級毒品之犯行，雖係在第一次觀察勒戒
    執行完畢5年後所犯，惟被告於上開觀察勒戒執行完畢5年內
    ，曾因施用毒品案件經法院宣示判決並確定，已詳述如前，
    則揆諸前揭決議意旨，毋須再重新施予觀察、勒戒或強制戒
    治之處遇程序，逕以訴追處罰，應予依法論科。
四、核被告所為，係犯毒品危害防制條例第10條第1 項之施用第
    一級毒品罪。被告為施用毒品而持有第一級毒品，其持有之
    低度行為應為其後施用之高度行為所吸收，不另論罪。再查
    被告有上開犯罪事實欄所載之前科紀錄，而於98年 4月16日
    執行完畢等情，有其臺灣高等法院被告前案紀錄表1份附卷
    可稽，被告於受有期徒刑之執行完畢後， 5年內故意再犯本
    件有期徒刑以上之罪，為累犯，應依刑法第47條第 1項之規
    定，加重其刑。爰審酌被告前曾有施用毒品、竊盜、詐欺等
    之犯罪記錄，品行難謂良好，其並曾因施用毒品，經送觀察
    、勒戒及強制戒治後，猶不知悔改，再施用毒品不輟，此不
    僅戕害自身健康，更辜負國家將之視為病人，並施以長時間
    之戒治處遇之苦心，但考量施用毒品行為對他人權益之侵害
    仍屬有限，且被告已於警詢、偵查及本院行準備程序與審理
    時均坦承犯行，犯後態度堪稱良好，暨其犯罪動機、目的、
    手段及其智識程度、生活狀況等一切情狀，量處如主文所示
    之刑，以示懲儆。至扣案之注射針筒2支、塑膠鏟管2支，乃
    被告所有、供其犯本罪所用，此據被告供明在卷，應併予宣
    告沒收，附此敘明。
據上論斷，應依刑事訴訟法第 273 條之1 第1 項、第299 條第
1項前段，毒品危害防制條例第10條第1項，刑法第11條前段、第
47條第1項、第38條第1項第2款，判決如主文。
本案經檢察官劉欣雅到庭執行職務。
中    華    民    國    99    年    9     月    30    日
                  刑事第六庭    法      官  葛永輝
以上正本證明與原本無異。
如不服本判決應於收受判決後10日內向本院提出上訴書狀，並
應敘述具體理由。其未敘述上訴理由者，應於上訴期間屆滿後
20日內向本院補提理由書(均須按他造當事人之人數附繕本)
「切勿逕送上級法院」。
中    華    民    國    99    年    9     月    30    日
                                書  記  官  林盛輝
附錄本案論罪科刑法條全文：
毒品危害防制條例第10條
施用第一級毒品者，處 6 月以上 5 年以下有期徒刑。
施用第二級毒品者，處 3 年以下有期徒刑。

司法院資訊處製作；財團法人民間司法改革基金會備份。
